臺灣高等法院刑事判決　　　　　　　　　　　　　九十一年度交上訴字第一○八號
　　上　訴　人
　　即　被　告　乙○○
右上訴人因公共危險案件，不服臺灣士林地方法院九十一年度交訴字第六號，中華民
國九十一年四月二十五日第一審判決（起訴案號：臺灣士林地方法院檢察署九十一年
度偵字第一一九七號），提上起訴，本院判決如左：
    主    文
上訴駁回。
    事    實
一、乙○○曾於民國八十四年十月間因賭博案件，經原審判處罰金三千元、緩刑二年
    ；其後復於八十六年間再因賭博案件，經台灣台北地方法院判處罰金一千元確定
    ，於八十六年五月十日繳交罰金執行完畢；嗣於八十九年五月間因酒醉駕駛案件
    ，經台灣台北地方法院判處拘役二十五日，如易科罰金以佰元折算壹日，於八
    十九年六月二十七日繳交罰金執行完畢；復於八十九年間因公共危險案件，經原
    審法院判處罰金一萬二千元，嗣乙○○上訴於本院，並經本院駁回上訴確定，而
    於九十年七月六日繳交罰金執行完畢，惟仍不知悛悔，乙○○於九十年八月二十
    八日上午十一時十分許，駕駛阮素珍所營業用之車牌號碼Ｇ九─七一六號營業小
    客車，沿台北市○○區○○路一一三巷北向南方向，行駛至東湖路一一三巷九十
    五弄無號誌路口時，本應注意左方車應讓右方車先行及行經無號誌路口，應減速
    慢行，竟疏未減速慢行，讓其右側沿西向東方向，由丙○○所騎乘，附載其女甲○○（八十七年三月十三日生）之車牌號碼ＧＰＡ─九二七號重機車先行，乙○○右前車頭撞及丙○○重機車之左前側，重機車倒地，致甲○○受有兩膝與左小
    腿擦傷、左膝挫傷等傷害（傷害部分業據告訴人撤回告訴，另經檢察官為不起訴
    處分）。詎乙○○於駕駛上開動力交通工具肇事，致甲○○受傷後，僅下車將丙○○機車扶起，未報警處理或將傷者送醫，即逕行駕駛前開營業小客車逃逸離去
    。嗣乙○○為避免刑責，竟囑其妻阮素珍（另經檢察官為不起訴處分）於九十年
    十月九日，在台北市政府警察局內湖分局承辦員警訊問時，頂替其犯行。
二、案經臺灣士林地方法院檢察署檢察官自動檢舉偵查起訴。
    理    由
一、訊據上訴人即被告乙○○矢口否認右揭犯行，辯稱：伊當時並未與丙○○之機車
    發生踫撞，伊看到丙○○跌倒，即將丙○○之小孩扶起，伊看小孩沒受傷，即駛
    離現場，並非肇事逃逸云云。惟查：
（一）按八十八年四月二十一日增訂之刑法第一百八十五條之四之肇事致人死傷逃逸
      罪之立法目的，乃為維護交通安全，增進參與交通駕駛人之人己行車安全等社
      會法益，促使當事人於交通事故發生時，俾參與整個交通事故過程皆應協助防
      止死傷之擴大，而能對被害人即時救護，以保護他人權益並維護社會公共安全
      ，蓋如駕駛人於事故發生後，隨即駕車逃離現場，不僅使肇事責任鑑定徒增困
      難，更有可能致受傷之人喪失生命或求償無門。準此，該罪之成立祇以行為人
      有駕駛動力交通工具肇事，致人死傷而逃逸之事實為已足，至行為人之肇事有
      否過失及被害人是否陷於無自救能力，均非所問，合先敘明。
（二）被告乙○○如何駕車因左方車未讓右方車先行及行經無號誌路口疏未減速慢行
      ，致其右前車頭撞及丙○○重機車之左前側使重機車倒地，致甲○○受有兩膝
      與左小腿擦傷、左膝挫傷等傷害，被告下車將丙○○機車遷離後即逃離現場等
      情，業據證人丙○○於警訊及原審審理時證述在卷（見九十年度偵字第一０三
      五０號偵查卷第八至第九頁及原審卷第二十七頁、第二十八頁）。且據證人即
      現場目擊之彭源水亦於警製交通事故談話紀錄時證稱：「我當時在屋內聽到外
      面有煞車聲，隨即聽到撞聲，我立即走出來看，發現東湖路一一三巷九五弄口
      營業小客車號Ｇ九─七一六與重機車ＧＰ─九二七號交叉撞．．．．而營業小
      客車將重機車移離至路旁，未留下任何資料即駕車行駛至東湖路一一三巷方向
      逃逸，傷者母親帶小孩至路口旁惠眾診所求助」等語，有卷附交通事故談話紀
      錄表在卷可稽（見九十年度偵字第一０三五０號偵查卷第十四頁），揆諸證人
      彭源水與被告並無宿怨間隙，於客觀上並無誣陷被告之理，是其警製交通事故
      談話紀錄是堪採信。又查肇事後丙○○所騎乘之重機車左前擋泥板撞痕上面有
      黃色漆痕等情，亦有卷附交通事故補充資料表在卷可稽（見九十年度偵字第一
      ０三五０號偵查卷第十一頁），可見被告與丙○○之機車確有擦撞。再者被害
      人甲○○確因該次車禍而受傷，亦有財團法人康寧醫院診斷證明書在卷為憑（
      見九十年度偵字第一０三五０號偵查卷第十八頁），足見被告明知其所駕駛之
      營業小車與丙○○所騎乘之機車發生碰撞，並造成被害人甲○○受傷，徵諸前
      揭駕車逃逸之立法說明，顯見被告於肇事後未留在現場而等候警方處理，且未
      對受傷者有何救助，亦未留下任何可資被害人連絡之方法，即逕行離去之事實
      ，應堪認定。
（三）按汽車駕駛人駕駛汽車肇事，致人受傷或死亡，應即採取救護或其他必要措施
      ，並向警察機關報告，不得駛離，違者吊扣其駕照三個月至六個月，逃逸者吊
      銷駕駛執照，道路交通管理處罰條例第六十二條第一項定有明文。本件被害人
      甲○○因遭被告所撞擊致受有兩膝與左小腿擦傷、左膝挫傷等傷害，已如前述
      ，無論車禍責任歸屬如何，被告即應依前開規定報請警方處理，並停留現場等
      候調查，惟竟逕行離去，且未將其姓名住址留予被害人，顯然違反前開規定，
      自難辭肇事後駕車逃逸刑責。被告於上訴意旨仍執前詞辯稱：伊看小孩沒受傷
      ，即駛離現場，並非肇事逃逸。或稱伊並無撞到丙○○。或稱案發當時與前妻
      口角而心情非常的不好云云。惟衡諸常情，被告如認其並無駕車肇事致人受傷
      等情，更應佇留現場以釐清責任，然被告於未留下任何資料或將傷者送醫，即
      擅離現場。且被告於肇事逃離現場後，即囑其妻阮素珍出面頂替其為駕駛人，
      顯有畏罪，灼然可見。如此更可佐證被告於肇事後即快速逃離現場之情。嗣經
      檢察官查得肇事駕駛並非阮素珍，始將阮素珍所犯頂替罪嫌為職權不起訴處分
      等情，有台灣士林地方法院檢察署九十年度偵字第一０三五０號不起訴處分書
      在卷為憑，被告畏罪逃離現場之事實至明，所辯未肇事逃逸，自無足採。綜上
      而論，本件事證明確，被告之犯行堪以認定。
二、按被告乙○○駕駛上開車號動力交通工具機車肇事，致被害人甲○○受傷後而逃
    逸之行為，核其所為係犯刑法第一百八十五條之四之駕駛動力交通工具肇事，致
    人受傷而逃逸罪。原審認被告罪證明確適用刑法第第一百八十五條之四，並審酌
    被告之素行及其犯罪動機、手段、犯罪對被害人甲○○所生損害及犯罪後使其妻
    頂替其犯罪，並犯後已與被害人成立和解，暨其犯後態度等一切情狀，量處有期
    徒刑柒月，經核其認事用法均無不合，量刑亦稱妥適，被告於上訴意旨仍執前詞
    指摘原判決不當云云，為無理由，應予駁回。
據上論斷，依刑事訴訟法第三百六十八條，判決如主文。
本案經檢察官劉斐玲到庭執行職務。
中      華      民      國     九十一     年     七     月    三十     日
         臺灣高等法院刑事第十五庭
                                    審判長法  官  蔡  光  治
                                          法  官  雷  元  結
                                          法  官  陳  博  志
右正本證明與原本無異。
如不服本判決應於收受送達後十日內向本院提出上訴書狀，其未敘述上訴之理由者並
得於提起上訴後十日內向本院補提理由書（均須按他造當事人之人數附繕本）。
                                          書記官  王  才  生
中      華      民      國    九十一      年    八      月      一      日
附錄：本案論罪科刑法條全文
刑法第一百八十五條之四
駕駛動力交通工具肇事，致人死傷而逃逸者，處六月以上五年以下有期徒刑。
